臺灣桃園地方法院民事判決
111年度訴字第645號
原      告  徐黃英妹
            徐志源  
            徐祐棋  

            徐志維  
共      同
訴訟代理人  賴佳郁律師
被      告  林鴻銀  

上列當事人間遷讓房屋等事件，本院於民國111年10月3日言詞辯
論終結，判決如下：
    主      文
一、被告應將坐落於桃園市○○區○○段○○○○段000地號土地上未辦
    保存登記建物即如附圖所示編號A、A1、A2，面積1329平方
    公尺之建物騰空、遷讓、返還予原告徐黃英妹。
二、被告應將坐落於桃園市○○區○○段○○○○段000地號土地上未辦
    保存登記建物即如附圖所示編號B、B1，面積160平方公尺之
    建物騰空、遷讓、返還予原告徐志源、徐祐棋、徐志維。
三、被告應給付原告徐黃英妹新臺幣貳拾陸萬伍仟肆佰玖拾壹元
    ，及自民國110年12月6日起至清償日止，按年息百分之五計
    算之利息。
四、被告應給付原告徐志源、徐祐棋、徐志維新臺幣玖萬肆仟貳
    佰柒拾肆元，及自民國110年12月6日起至清償日止，按年息
    百分之五計算之利息。
五、被告應自民國110年8月起至返還第一項房屋之日止，按月給
    付原告徐黃英妹新臺幣伍萬元。
六、被告應自民國110年8月起至返還第二項房屋之日止，按月給
    付原告徐志源、徐祐棋、徐志維新臺幣壹萬陸仟元。
七、訴訟費用由被告負擔。
八、本判決第一項於原告徐黃英妹以新臺幣壹佰貳拾伍萬元為被
    告供擔保後，得假執行。
九、本判決第二項於原告徐志源、徐祐棋、徐志維以新臺幣壹拾
    肆萬伍仟元為被告供擔保後，得假執行。
十、本判決第三項於原告徐黃英妹以新臺幣玖萬元為被告供擔保
    後，得假執行。
十一、本判決第四項於原告徐志源、徐祐棋、徐志維以新臺幣叁
      萬貳仟元為被告供擔保後，得假執行。
    事實及理由
壹、程序方面：
一、按當事人喪失訴訟能力或法定代理人死亡或其代理權消滅者
    ，訴訟程序在有法定代理人或取得訴訟能力之本人承受其訴
    訟以前當然停止；民事訴訟法第168條至第172條及前條所定
    之承受訴訟人，於得為承受時，應即為承受之聲明，同法第
    170條、第175條第1項分別定有明文。查原告徐祐棋係民國0
    0年0月00日出生，嗣原告徐祐棋於訴訟進行中成年，原告並
    已依法聲明承受訴訟，於法核無不合，應予准許。
二、被告經合法通知，未於言詞辯論期日到場，核無民事訴訟法
    第386條各款所列情形，爰依原告之聲請，由其一造辯論而
    為判決。
貳、實體方面：
一、原告起訴主張：坐落桃園市○○區○○段○○○○段000○000地號土
    地及其上如附圖所示A、A1、A2（即門牌為桃園市○○區○○里0
    0○0號）、B、B1（即門牌為桃園市○○區○○里00○0號）未辦保
    存登記建物原分別為原告徐黃英妹、訴外人徐與廷所有。被
    告於107年10月1日與徐與廷就上開土地及未辦保存登記建物
    簽訂房屋租賃契約，租期自107年10月1日起至109年9月30日
    止；就710地號及A、A1、A2建物部分，租金每月新台幣（下
    同）50,000元；就711地號及B、B1建物部分，金租每月16,0
    00元。系爭租約期滿後，被告仍繼續使用系爭房屋及給付租
    金，原告亦同意之。詎被告且自110年3月間起即未依約給付
    租金，以押租金扣抵後已逾2個月之租額，經原告以存證信
    函、民事起訴狀狀繕本之送達催告被告給付租金，及如逾期
    未給付即以上開書狀為終止租約之意思表示，然被告迄今仍
    未給付，則系爭租約業已終止，被告應將系爭房屋騰空遷讓
    返還予原告，並給付算至系爭租約終止日、扣除押租金後之
    租金；另被告於系爭租約終止後仍無權占有使用系爭房屋，
    獲有相當於每月租金之利益，並使原告受有該租金之損害，
    故併依民法第179條之規定，請求被告自租約終止翌日起至
    返還系爭房屋之日止按月給付租金之不當得利。爰依民法第
    455條及第179條、第962條之規定，提起本件訴訟等語，並
    聲明：（一）被告應將坐落於桃園市○○區○○段○○○○段000地
    號土地上未辦保存登記建物即如附圖所示編號A、A1、A2，
    面積1329平方公尺之建物騰空、遷讓、返還予原告徐黃英妹
    。（二）被告應將坐落於桃園市○○區○○段○○○○段000地號土
    地上未辦保存登記建物即如附圖所示編號B、B1，面積160平
    方公尺之建物騰空、遷讓、返還予原告徐志源、徐祐棋、徐
    志維。（三）被告應給付原告徐黃英妹265,491元，及自起
    訴狀繕本送達翌日起至清償日止，按年息5%計算之利息。（
    四）被告應給付原告徐志源、徐祐棋、徐志維94,274元，及
    自起訴狀繕本送達翌日起至清償日止，按年息5%計算之利息
    。（五）被告應自110年8月起至返還第一項房屋之日止，按
    月給付原告徐黃英妹50,000元。（六）被告應自110年8月起
    至返還第二項房屋之日止，按月給付原告徐志源、徐祐棋、
    徐志維16,000元。（七）第一項至第四項，願供擔保宣告假
    執行
二、被告經合法通知，未於言詞辯論期日到場，亦未提出準備書
    狀為任何聲明或陳述。
三、得心證之理由：
（一）遷讓房屋部分：
  １、爰原出租人徐與廷於109年5月16日死亡，原告徐志源、徐
      祐棋、徐志維為繼承人，依民法第1148條規定承受繼承人
      財產上一切之權利、義務。渠等繼承○○區○○段○○○○000地
      號土地之所有權，而如附圖B、B1所示坐落其上之未辦保
      存登記之鐵皮屋原屬徐與廷所有，亦由原告徐志源、徐祐
      棋、徐志維繼承。
  ２、按租賃期限屆滿後，承租人仍為租賃物之使用收益，而出
      租人不即表示反對之意思者，視為以不定期限繼續契約，
      民法第451條定有明文。次按承租人租金支付有遲延者，
      出租人得定相當期限，催告承租人支付租金，如承租人於
      其期限內不為支付，出租人得終止契約；租賃物為房屋者
      ，遲付租金之總額，非達2個月之租金，不得依前項之規
      定，終止契約，民法第440條第1項及第2項前段亦有明定
      。再按，承租人於租賃關係終止後，應返還租賃物，民法
      第455條前段定有明文。經查，系爭租約原訂租期至109年
      9月30日，有系爭租約在卷可稽。系爭租約到期後，被告
      繼續承租，原告等未為反對之意思，視為以不定期限繼續
      租賃契約。惟被告自110年3月起迄今未繳租金，扣除各為
      100,000；及32,000元押租金後，積欠之租金已達2個月。
      原告等雖於110年6月7日、7月2日寄發存證信函至系爭房
      屋催告被告給付租金，惟經以「招領逾期」退回，有該信
      函及信封附卷可參，不生催告效力。嗣經原告於110年8月
      18日以民事起訴狀繕本送達催告被告給付積欠租金，如逾
      期未給付，即以該書狀繕本之送達為終止租約之日期。而
      該書狀已於110年12月6日生送達效力（於110年11月25日
      寄存於被告住所地之警察機關，依法於110年12月6日生送
      達效力，訴字卷第27頁），惟被告仍未給付租金，則系爭
      租約於110年12月6日即經原告合法終止。從而，原告等依
      民法第455條規定，請求被告應將坐落於桃園市○○區○○段○
      ○○○段000地號土地上未辦保存登記建物即如附圖所示編號
      A、A1、A2，面積1329平方公尺之建物騰空、遷讓、返還
      予原告徐黃英妹；應將坐落於桃園市○○區○○段○○○○段000
      地號土地上未辦保存登記建物即如附圖所示編號B、B1，
      面積160平方公尺之建物騰空、遷讓、返還予原告徐志源
      、徐祐棋、徐志維，自屬有據。原告另依民法第962條為
      同一請求，不予贅述。
（二）積欠租金及及代墊電費之不當得利部分：
      按承租人應依約定日期，支付租金，民法第439條前段定
      有明文。經查，被告至110年2月前積欠租金30,000元，而
      自110年3月起至8月間之租金300,000元，及原告幫被告繳
      納之電費35,491元，扣除被告繳納之押金100,000元，共
      計265,491元（30,000元＋300,000＋35,491－100,000＝265,4
      91元），故原告徐黃英妹基於不當得利之法律關係，請求
      被告給付265,491元，為有理由，應予准許。另被告至110
      年2月前積欠租金30,000元，而自110年3月起至8月間之租
      金96,000元，及原告等幫被告繳納之電費30,274元，扣除
      被告繳納之押金32,000元，共計94,274元（96,000元＋30,
      274－32,000＝94,274元），故原告徐志源、徐祐棋、徐志
      維基於不當得利之法律關係，請求被告給付94,274元，為
      有理由，應予准許。
（三）相當租金之不當得利部分：
      按無法律上之原因而受利益，致他人受損害者，應返還其
      利益。雖有法律上之原因，而其後已不存在者，亦同，民
      法第179條定有明文。故如無權占用他人之房屋，加害人
      應返還之不當得利之範圍，為相當於租金之利益。經查，
      系爭租約於110年12月6日經原告合法終止，被告仍未騰空
      、遷讓、返還系爭房屋予原告，則原告徐黃英妹請求被告
      應給付原告自110年8月起至騰空、遷讓、返還系爭房屋之
      日止，按月給付原告徐黃英妹50,000元；另原告徐志源、
      徐祐棋、徐志維請求被告應給付原告自110年8月起至騰空
      、遷讓、返還系爭房屋之日止，按月給付原告等16,000元
      ，即屬有據。
四、末按給付無確定期限者，債務人於債權人得請求給付時，經
    其催告而未為給付，自受催告時起，負遲延責任。其經債權
    人起訴而送達訴狀，或依督促程序送達支付命令，或為其他
    相類之行為者，與催告有同一之效力；遲延之債務，以支付
    金錢為標的者，債權人得請求依法定利率計算之遲延利息；
    應付利息之債務，其利率未經約定，亦無法律可據者，週年
    利率為百分之5。民法第229條第2項、第233條第1項前段、
    第203條分別定有明文。經查，本件原告不當得利之請求屬
    無確定期限，又係以支付金錢為標的，則依前揭法律規定，
    原告就被告應給付之金額部分，得請求自催告時起，加計法
    定遲延利息。而本件起訴狀繕本於110年11月25日寄存送達
    被告，此有掛號回執在卷可佐。從而，原告併請求自110年1
    2月6日起至清償日止之法定遲延利息，亦屬有據。
五、綜上所述，原告依第455條、第179條之規定，請求（一）被
    告應將坐落於桃園市○○區○○段○○○○段000地號土地上未辦保
    存登記建物即如附圖所示編號A、A1、A2，面積1329平方公
    尺之建物騰空、遷讓、返還予原告徐黃英妹。（二）被告應
    將坐落於桃園市○○區○○段○○○○段000地號土地上未辦保存登
    記建物即如附圖所示編號B、B1，面積160平方公尺之建物騰
    空、遷讓、返還予原告徐志源、徐祐棋、徐志維。（三）被
    告應給付原告徐黃英妹265,491元，及自110年12月6日起至
    清償日止，按年息5%計算之利息。（四）被告應給付原告徐
    志源、徐祐棋、徐志維94,274元，及自110年12月6日起至清
    償日止，按年息5%計算之利息。（五）被告應自110年8月起
    至返還第一項房屋之日止，按月給付原告徐黃英妹50,000元
    。（六）被告應自110年8月起至返還第二項房屋之日止，按
    月給付原告徐志源、徐祐棋、徐志維16,000元，均有理由，
    應予准許。
六、原告陳明願供擔保聲請宣告假執行，經核與規定相符，爰酌
    定相當擔保金額准許之。
七、本件事證已臻明確，原告其餘攻擊防禦方法及所提證據，核
    與判決之結果不生影響，爰不一一論列，併此敘明。
八、訴訟費用負擔之依據：民事訴訟法第78條。　　
中　　華　　民　　國　　111 　年　　10　　月　　31　　日
                  民事第三庭法　官　張益銘

以上正本係照原本作成
如對本判決上訴，須於判決送達後 20 日內向本院提出上訴狀。
如委任律師提起上訴者，應一併繳納上訴審裁判費。
中　　華　　民　　國　　111 　年　　10　　月　　31　　日
                            書記官　李毓茹